臺灣桃園地方法院民事裁定　　　　　　100年度家聲字第647號
聲　請　人　何淑慧
關　係　人　林淨強
上列聲請人變更子女姓氏事件，本院裁定如下：
    主  文
准未成年人林景豊（男，民國○○年○ 月○○日生，身分證統一編
號：Ｚ000000000號）之姓氏變更為母姓「何」。
程序費用新台幣壹千元由聲請人負擔。
    理  由
一、本件聲請意旨略以：聲請人為未成年子林景豊（民國○○年○
    月○○日出生）之母，與林景豊之父即關係人林淨強離婚後，
    未成年子林景豊之權利義務行使及負擔係由聲請人任之。又
    關係人林淨強已另組家庭，且從未扶養過未成年子林景豊，
    未成年子林景豊現與聲請人同住於娘家，與娘家親人一起生
    活，是倘強求未成年子林景豊繼續從父性，恐使其對家庭之
    認同感及歸屬產生疑慮，而不利其身心發展，爰依法提起本
    件聲請等語。
二、按有下列各款情形之一，法院得依父母之一方或子女之請求
    ，為子女之利益，宣告變更子女之姓氏為父姓或母姓： (1)
    父母離婚者。 (2)父母之一方或雙方死亡者。 (3)父母之一
    方或雙方生死不明滿3 年者。 (4)父母之一方顯有未盡保護
    或教養義務之情事者。民法第1059條第5 項有明文規定。而
    民法規範父母子女間之法律關係，向以追求與維護子女之最
    佳利益為考量，以實現憲法保障子女人格權益之價值，此有
    大法官會議釋字587 號解釋理由書可參。再衡諸姓氏屬姓名
    權，具有社會人格之可辨識性，與身分安定及交易安全有關
    ；並具有家族制度及血緣關係之表徵及考量單親家庭中重建
    親子家庭歸屬感之心理需求，故因情勢變更而有事實足認變
    更子女之姓氏對其確屬有利益時，父母之一方或子女自得請
    求法院宣告變更子女之姓氏為父姓或母姓，以維未成年子女
    人格發展暨行使親權父或母之家庭共同生活和諧美滿。
三、經查，聲請人之上開主張，業據其到庭陳稱：「（問：聲請
    事實理由？）因為我和關係人林淨強已經離婚，林淨強並沒
    有扶養林景豊，目前林景豐與我同住，也都是我單獨扶養，
    我目前與我父母同住。」、「（問：改姓氏之後對於林景豐
    有何好處？）因為改姓之後，未成年子女林景豊會對我們娘
    家較有認同感。而且未成年子女林景豊的同學也不會覺得為
    何林景豐與我同住但是卻是姓林。」等語明確（見本院100
    年12月1 日訊問筆錄）。復經訊未成年子林景豊亦稱：「（
    問：是否知悉聲請人之本件聲請？）知道，我同意改姓何，
    我希望改姓何。」、「（問：為何希望改姓何？）因我都和
    媽媽同住，所以希望改姓何。爸爸、媽媽離婚之後，爸爸都
    沒有回來看我，也沒有拿錢回來給我。平常爸爸也不會打電
    話來關心我。我和爸爸那邊的家族都沒有聯繫了，我覺得改
    姓氏之後對我比較好。」等語綦詳（見本院100 年12月2日
    訊問筆錄），徵諸前揭未成年子林景豊所述內容與聲請人首
    揭主張事實，情節大致相符，且關係人林淨強經合法通知，
    無正當理由既未到庭或提出任何書狀，為有利於己之陳述，
    是聲請人主張之事實，堪信為真實。本院審酌未成年子林景
    豊現與聲請人同住，由聲請人監護照顧，衡與聲請人情感依
    附較深。另未成年子林景豊亦明確表達希望改從母姓之積極
    意願，且其目前於就學環境中，同儕間相處難免產生姓氏上
    的疑惑不解，而姓氏乃姓名權之一部分，具有社會人格之可
    辨識性，如未成年人林景豊之姓氏能改從母姓「何」，將可
    期其人格成長或名譽、自尊、親情互動等能有較正面之影響
    而具最佳利益。從而，聲請人之主張，與上開規定並無不合
    ，應予准許。
四、爰依非訟事件法第131條之1 第2項、第122條第3項，裁定如
    主文。
中    華    民    國   100    年    12    月    14    日
                        家事法庭法  官  許婉芳
以上正本證明與原本無異。
如不服本裁定，應於送達後10日內向本院提出抗告狀，並繳納抗
告費新台幣1,000 元。
中    華    民    國   100    年    12    月    14    日
                                書記官  劉文松